【裁判字號】    97,訴,466
【裁判日期】    980521
【裁判案由】    清償債務
【裁判全文】
臺灣雲林地方法院民事判決               97年度訴字第466號
原      告  雲林縣口湖鄉農會
法定代理人  甲○○
訴      訟
共同代理人  丁○○
            子○○
被      告  壬○○禁治產人）.
兼  上一人
法定代理人  癸○○○
被      告  辛○○
            丙○○
            庚○○
            乙○○
            戊○○
兼  共  同
訴訟代理人  己○○
上列當事人間請求給付借款事件，本院於民國98年5 月7 日言詞
辯辯終結，判決如下：
    主  文
被告應連帶給付原告新台幣佰玖拾萬元，及自民國九十年五月
四日起至清償日止，按年息百分之九點七五計算之利息，並自民
國九十年五月四日起，逾期六個月以內者，按上開利率百分之十
，逾期超過六個月者，按上開利率百分之二十計算之違約金。
訴訟費用新台幣三萬九千六百一十元由被告連帶負擔。
    事實及理由
甲、兩造之主張：
一、原告方面:
（一）債務人吳全分別於民國（下同）87年3 月25日及87年5 月
      29日，邀被告己○○為連帶保證人，向原告借款新台幣（
      下同）295 萬元及95萬元，並約定利息按年息9.75% 計算
      ，均自上開借款日起算利息，第一次繳息日為87年6 月25
      日，嗣後每3 個月繳息一次; 本金則自87年9 月25日（第
      一次攤還本金日）起，以每6 個月為一期共分20期平均攤
      還，借款期間為10年。借款人如有一期未按期給付本息，
      即喪失期限利益，全部借款視為到期，且除按上開利率計
      付利息外，並於逾期六個月以內按上開利率10% 、逾期超
      過六個月者按上開利率20% 計付違約金。
（二）茲以債務人吳全於89年3 月20日死亡，而被告等人為其共
      同繼承人，均未拋棄或限定繼承，應就上開債務負連帶清
      償責任。而被告等人繳息至90年5 月3 日起，即未繳本息
      ，經債權人迭次催促，迄未清償，爰依繼承及借貸之法律
      關係，請求被告等連帶給付等語。
（三）對於被告答辯之陳述:
  1、兩造於97年10月29日之協議，因被告未於期間內依約償還
     ，已經不成立。
  2、原告向法院聲請假扣押執行只是保全程序，暫時不會拍賣
     ，所以對被告之影響應該不大，且被告既然表示要賣土地
     ，如果被告方面可以盡快處理的話，原告也可以盡快撤銷
     查封，但站在原告的立場，是一定要進行保全程序的。
  3、另原告也希望被告能依原告於98年3 月5 日函復被告訴訟
     代理人之條件達成和解，對於雙方會比較省事，也可以節
     省訴訟費用之負擔等語。
（四）並聲明：求為判決如主文所示（原告起訴狀將利息及違約
      金之起算日誤繕為90年5 月3 日）。
二、被告方面：
（一）被告等人對於原告之請求沒有意見，但被告曾經與原告協
      議，且要協議前，原告表示被告需先清償本金30萬元及訴
      訟費用，故被告曾經給付原告本金30萬元。且被告也已依
      協議內容找到買主，只是因為遇到金融風暴的問題，買主
      的貸款貸不下來，才拖延至今。所以，希望等買主的貸款
      下來後，再清償本件債務。
（二）又最後一次協議，被告等人是希望原告可以解除被告戊○
      ○房地的查封，但原告堅持查封戊○○的房屋，所以兩造
      的協議也還有一些問題。
（三）被告戊○○並補充:
      被告是因為繼承才知道有本件的債務問題，但現在原告針
      對被告先生的房子進行查封，造成被告公婆的不諒解，要
      被告離婚，也造成先生跟被告之間的衝突，進而影響到小
      孩子，希望原告先撤銷對被告房地的查封，讓被告保住婚
      姻與小孩的幸福。
（四）並聲明:原告之訴駁回;訴訟費用由原告負擔。
乙、得心證之理由：
一、原告主張訴外人吳全分別於87年3 月25日及87年5 月29日，
    邀被告己○○為連帶保證人，向原告借款295 萬元及95萬元
    ，並約定利息按年息9.75% 計算，均自上開借款日起算利息
    ，第一次繳息日為87年6 月25日，嗣後每3 個月繳息一次;
    本金則自87年9 月25日（第一次攤還本金日）起，以每6 個
    月為一期共分20期平均攤還，借款期間為10年。借款人如有
    一期未按期給付本息，即喪失期限利益，全部借款視為到期
    ，且除按上開利率計付利息外，並於逾期六個月以內按上開
    利率10% 、逾期超過六個月者按上開利率20% 計付違約金。
    而債務人吳全於89年3 月20日死亡，被告等人為其共同繼承
    人，均未拋棄或限定繼承，惟被告等人僅繳息至90年5 月3
    日起，即未繳本息等情，為被告所不爭執，且有原告提出之
    借據、催收款項明細分類帳之備查紀錄、本院家事法庭93年
    9 月21日雲院瑜家溫決字第8915號函等影本及訴外人吳全之
    繼承系統表暨繼承人等之戶籍謄本附支付命令卷可參，足信
    屬實。
二、按繼承人對於被繼承人之債務，負連帶責任。而消費借貸借
    用人應於約定期限內，返還與借用物種類、品質、數量相同
    之物，民法第1153條第1 項及第478 條前段分別定有明文。
    且遲延之債務，以支付金錢為標的者，債權人得請求依法定
    利率計算之遲延利息。但約定利率較高者，仍從其約定利率
    。當事人得約定債務人於債務不履行時，應支付違約金。同
    法第233 條第1 項及第250 條第1 項亦有明文規定。本件被
    告等人既是借款人吳全之共同繼承人，其中被告己○○並且
    擔任上開借款之連帶保證人，則被告等人自應就上開借款債
    務負連帶給付責任。而被告等人既只給付至90年5 月3 日之
    利息，嗣後即未再給付，則上開借款已因被告等人未按期清
    償本息而視為到期，因此，原告依繼承及消費借貸之法律關
    係，請求被告等人負連帶給付責任，為有理由。
三、至於被告所辯其等曾因要與原告就系爭債務協議，而應原告
    之要求先清償本金30萬元，且被告亦已依協議內容找到買主
    ，只是因為遇到金融風暴的問題，買主的貸款貸不下來，才
    使上開債務拖延至今乙節。雖為原告所不否認，然:
（一）原告主張兩造上開於97年10月29日之協議，因被告未於期
      間內依約償還，已經失效，因此被告所給付之上開30萬元
      ，不能做為清償本金，而應依該協議先抵充利息。然原告
      仍希望被告能依原告於98年3 月5 日函復被告訴訟代理人
      申請協議之條件（被告如自98年3 月4 日起六個月內處理
      完畢，同意只收取本金390 萬元，並將該30萬元抵充本金
      ）達成和解等情，亦為被告所不爭執，並有被告提出之雲
      林縣口湖鄉農會放款利息清單、申請書及雲林縣口湖鄉農
      會函等件影本（第75至80頁），與原告提出之協議書及雲
      林縣口湖鄉農會函影本（第88、89頁）載明在卷可按，足
      信屬實。
（二）且被告亦自陳「（兩造）最後一次協議，被告等人是希望
      原告可以解除被告戊○○房地的查封，但原告堅持查封戊
      ○○的房屋，所以兩造的協議也還有一些問題。」等語，
      可見兩造上開協議尚未成立。惟原告迄本件言詞辯論終結
      時，既仍期待被告依其上開函覆意旨達成協議，則被告所
      給付上開30萬元應先抵充本金或利息，尚屬未定。故本件
      不予扣抵上開金額，應俟兩造上開協議確定後，再予另為
      計算抵充，併此敘明。
四、從而，本件原告本於繼承及借貸之法律關係，請求被告等人
    連帶給付原告本金390 萬元，及自90年5 月4 日起至清償日
    止，按年息9.75% 計算之利息，並自上開期日起，逾期六個
    月以內者，按上開利率10% ，逾期超過六個月者，按上開利
    率20 %計算違約金，為有理由，應予准許。
五、本件事證已臻明確，兩造其餘之陳述，經審酌與本件判決結
    果不生影響，爰不一一論述，併此敘明。
丙、結論：
    本件原告之訴為有理由，依民事訴訟法第85條第2 項，判決
    如主文。
中    華    民    國    98    年    5     月    21    日
                  民事第二庭    法  官  黃一馨
以上正本係照原本作成
如對本判決上訴，須於判決送達後廿日內向本院提出上訴狀
中    華    民    國    98    年    5     月    21    日
                                書記官  曾玲玲


司法院資訊處製作；財團法人民間司法改革基金會備份。
